最高法院刑事判決　　　　　　　　一○○年度台非字第七○號
上　訴　人　最高法院檢察署檢察總長
被　　　告　許迺瑋
上列上訴人因被告偽造文書等罪定應執行刑案件，對於台灣高等
法院中華民國九十九年五月六日第二審確定裁定（九十九年度聲
字第一一七六號，聲請案號：台灣高等法院檢察署九十九年度執
聲字第五一八號），認為違法，提起非常上訴，本院判決如下：
    主  文
上訴駁回。
    理  由
非常上訴理由稱：「按法律上屬於自由裁量事項，尚非概無法律
性之拘束，在法律上有其外部界限及內部界限，前者法律之具體
規定，使法院得以具體選擇為適當裁判，此為自由裁量之外部界
限。後者法院為自由裁量時，應考量法律之目的，法律秩序之理
念所在，此為自由裁量之內部界限。法院為裁判時，二者均不得
有所踰越。在數罪併罰而有二裁判以上，應定其應執行刑之案件
，法院所為刑之酌定，固屬自由裁量事項，然對於法律之內、外
部界限，仍均應受其拘束（最高法院九十二年度台非字第二二七
號判決參照）。經查本件受刑人即被告許迺瑋先後犯如原裁定附
表所示偽造文書、詐欺等六罪，經台灣基隆地方法院於民國九十
八年四月二十九日以九十八年度訴字第六九號、第一三六號判決
，分別判處有期徒刑一年二月、三月、五月、一年二月、三月、
三月，定應執行刑有期徒刑二年四月；嗣被告提起上訴，於台灣
高等法院審理中，被告對附表編號一偽造文書罪、編號三詐欺罪
，於九十八年九月三日撤回上訴確定，該二罪台灣基隆地方法院
檢察署聲請定應執行刑，台灣基隆地方法院於九十九年一月二十
九日以九十九年度聲字第九八號裁定，定應執行刑有期徒刑一年
五月。至被告所犯附表其他各罪，經台灣高等法院於九十八年十
一月十八日以九十八年度上訴字第二六二０號判決上訴駁回，嗣
經最高法院於九十九年三月十五日以九十九年度台上字第一四二
八號判決上訴駁回確定，有各該判決等可稽。案經台灣高等法院
檢察署檢察官聲請台灣高等法院裁定定其應執行刑，該院竟裁定
定應執行刑為有期徒刑三年二月，雖未踰越刑法第五十一條第五
款之外部界限，惟其刑期反較原前判決已定應執行刑二年四月為
重，多出十月，不僅有違信賴原則，亦與上開法律秩序與法律目
的之內部界限有悖，揆諸首揭最高法院判決意旨，原裁定顯有適
用法則不當之違背法令情事。案經確定且於被告不利，爰依刑事
訴訟法第四百四十一條、第四百四十三條提起非常上訴，以資救
濟及糾正。」等語。
本院按：定應執行刑之裁定，與科刑之判決具有同等之效力，於
裁定確定後，檢察總長認為違背法令，固得提起非常上訴。惟非
常上訴，乃對於審判違背法令之確定判決所設之非常救濟程序，
以統一法令之適用為主要目的，此與通常上訴程序旨在糾正錯誤
之違法判決，使臻合法妥適，其目的係針對個案為救濟者不同。
又數罪併罰，應依分別宣告其罪之刑為基礎，定其應執行刑，刑
法第五十一條規定甚明。故一裁判宣告數罪之刑，雖曾經定其執
行刑，但如再與其他裁判宣告之刑定其執行刑時，前定之執行刑
當然失效，仍應以其各罪宣告之刑為基礎，定其執行刑。本院八
十年台非字第四七三號判例，旨在闡釋法院於減刑並定應執行刑
而為自由裁量時，除應於法定之外部界限內為之外，亦受內部性
界限之拘束，即減刑後所定執行刑，不得有反較減刑前所定者為
重等違反減刑目的之情形，非謂減刑所獲得之寬典，於重定執行
刑時，必應悉數扣除。故數罪併罰如何定其應執行刑，仍應由法
院視個案具體情節之不同，以其各罪所宣告之刑為基礎，本其自
由裁量之職權，依刑法第五十一條所定方法為之。倘確定裁判未
違反上開規定，亦未踰越前述內部性界限，即無違背法令之可言
。此與通常訴訟程序中之上訴或抗告等審級救濟，兼顧裁判當與
不當之情形有別。又確定之實體裁判，始有實體確定力，即法院
就該案件實體法律關係所為之裁判內容由此確定，並因此產生內
容拘束力。尚未確定之實體裁判，當事人仍得聲明不服，除法律
賦予其一定之附帶效果（如刑事訴訟法第三百十六條、第三百七
十條……等）者外，並無內容拘束力，與確定之實體裁判不能相
提並論。本件被告先後犯如原裁定（台灣高等法院九十九年度聲
字第一一七六號）附表所示偽造文書、詐欺等六罪，經台灣基隆
地方法院於民國九十八年四月二十九日以九十八年度訴字第六九
、一三六號判決，分別判處有期徒刑一年二月、三月、五月、一
年二月、三月、三月（六罪合併之刑期為三年六月），定應執行
刑為有期徒刑二年四月；被告不服向台灣高等法院提起上訴，檢
察官除該附表編號一之偽造文書罪及編號三之詐欺罪外，亦為被
告之不利益，提起第二審上訴。嗣該附表編號一及編號三之罪，
因被告撤回上訴及檢察官未就該二罪部分提起上訴，於九十八年
九月三日確定，台灣基隆地方法院檢察署檢察官乃就該二罪聲請
定其應執行刑，經台灣基隆地方法院於九十九年一月二十九日以
九十九年度聲字第九八號裁定，定應執行刑為有期徒刑一年五月
。其他各罪，則經台灣高等法院於九十八年十一月十八日以九十
八年度上訴字第二六二０號判決上訴駁回，並經本院於九十九年
三月十五日以九十九年度台上字第一四二八號判決上訴駁回確定
。嗣台灣高等法院檢察署檢察官就上開六罪合併向台灣高等法院
聲請定其應執行刑，該院以原裁定定應執行刑為有期徒刑三年二
月，有各該裁判書附卷可稽。原裁定所定之應執行刑，固較前述
台灣基隆地方法院第一審判決所定者為重，但該第一審判決並非
確定判決，無實體確定力，且檢察官已對該判決聲明不服（原裁
定附表編號一及編號三之罪除外），為被告之不利益提起第二審
上訴，該第一審判決所定之應執行刑，對原裁定法院並無內容拘
束力，原裁定法院依刑法第五十一條第五款規定，以上開六罪所
宣告之刑為基礎，本其自由裁量之職權行使，審酌個案具體情節
，定其應執行刑為有期徒刑三年二月，核與法律內部界限及信賴
原則並無違背。又「宣告多數有期徒刑者，於各刑中之最長期以
上，各刑合併之刑期以下，定其刑期。但不得逾三十年」，刑法
第五十一條第五款規定甚明。原裁定所定之應執行刑，不僅在上
開六罪合併之刑期三年六月以下，亦在先確定之二罪所定應執行
刑（一年五月）與其餘四罪所處徒刑（三月、一年二月、三月、
三月）合併之刑期（三年四月）以下，並未踰越法律外部界限，
其自由裁量之職權行使，於法尚無不合。非常上訴意旨所稱非與
統一適用法令有關，具有原則上之重要性，亦無原裁定不利於被
告，非予救濟，不足以保障人權之情形。任指原裁定違背法令，
為無理由，應予駁回。
據上論結，應依刑事訴訟法第四百四十六條，判決如主文。
中    華    民    國  一○○  年    三    月  三十一  日
                      最高法院刑事第一庭
                          審判長法官  董  明  霈  
                                法官  張  清  埤  
                                法官  張  祺  祥  
                                法官  陳  國  文  
                                法官  宋  明  中  
本件正本證明與原本無異
                                      書  記  官  
中    華    民    國  一○○  年    四    月    六    日
                                                       s